【裁判字號】    94,苗簡,465
【裁判日期】    950509
【裁判案由】    房屋所有權移轉登記
【裁判全文】
臺灣苗栗地方法院民事簡易判決         94年度苗簡字第465號
原      告  丙○○
被      告  庚○○
                      101弄.
            己○○
                      樓
            戊○○
                      5樓
            辛○○
                      101弄.
            子○○
                      之1號
            癸○○
            乙○○
            甲○○
                      樓之3
            壬○○
                      6號
            丁○○○
                      號
上列當事人間請求房屋所有權移轉登記事件，本院於民國95年4
月25日言詞辯論終結，判決如下：
    主  文
原告之訴駁回。
訴訟費用由原告負擔。
    事實及理由
一、被告庚○○、己○○、戊○○、辛○○、乙○○、甲○○、
    丁○○○經合法通知，均未於言詞辯論期日到場，核無民事
    訴訟法第386 條各款所列情形，爰依原告之聲請，由其一造
    辯論而為判決。
二、原告之主張：
  (一)原告於民國85年5 月15日與被告壬○○簽訂買賣契約書（下
    稱系爭契約），向被告壬○○購買其所有坐落苗栗縣竹南鎮
    ○○段中大埔小段178 地號土地（下稱系爭土地）所有權權
    利範圍為48分之1 ，及其上17建號房屋（門牌號碼：苗栗縣
    竹南鎮大埔里3 鄰29號，該屋原為被告壬○○父親蕭萬居所
    有，蕭萬居於61年11月29日過世，尚未辦理繼承登記，下稱
    系爭房屋），其中土地部分已經移轉登記予原告，房屋部分
    則一直未辦理過戶。
  (二)依照通例，買賣土地，當然包括房屋，且系爭契約第15條約
    定原告如欲拆除房屋，被告壬○○同意無條件讓原告拆除，
    如未約定買賣房屋，怎會有此約定？另系爭契約第16條約定
    中之「地上權」，即是在指「房屋」，從系爭契約上開約定
    可知，當初買賣標的包括系爭房屋。
  (三)被告庚○○、己○○、戊○○、辛○○、子○○、癸○○、
    乙○○、甲○○、壬○○、丁○○○為蕭萬居之其他繼承人
    ，因被告壬○○要出具相關證件辦理繼承登記，因此將其等
    一併列為被告。並聲明：被告應將其被繼承人蕭萬居所有坐
    落苗栗縣竹南鎮○○段中大埔小段178 地號土地上17建號房
    屋（門牌號碼：苗栗縣竹南鎮大埔里3 鄰29號）所有權權利
    範圍全部，辦理繼承登記後，移轉登記予原告。
三、被告之抗辯：
  (一)被告蕭天福部分：
    系爭房屋於蕭萬居在世時，並未指明由誰繼承。並聲明：如
    主文第1 項所示。
  (二)被告蕭天壽部分：
  1.系爭房屋於蕭萬居在世時，並未指明由誰繼承。
  2.契約是原告跟被告壬○○簽訂的，跟其他被告沒有關係。並
    聲明：如主文第1 項所示。
  (三)被告蕭天煌部分：
  1.系爭房屋於蕭萬居在世時，並未指明由誰繼承。
  2.「地上權」和「房屋」並非相同，系爭契約中買賣標的只有
    土地，並未包括系爭房屋，系爭房屋僅是同意讓原告使用，
    現土地已移轉至原告名下，系爭房屋亦已提供原告使用，其
    並無違約。並聲明：如主文第1 項所示。
  (四)被告庚○○、己○○、戊○○、辛○○、乙○○、甲○○、
    丁○○○部分：
    均未於言詞辯論期日到場，亦未提出書狀作何聲明或陳述。
四、原告主張：原告於85年5 月15日與被告壬○○簽訂系爭契約
    ，向被告壬○○購買系爭土地所有權權利範圍為48分之1 ，
    並已辦理移轉登記。系爭房屋原為蕭萬居所有，蕭萬居於61
    年11月29日過世，系爭房屋尚未辦理繼承登記，被告10人皆
    為蕭萬居之繼承人等情，業據提出戶籍謄本、土地所有權狀
    、買賣契約書、建物登記謄本等件為證（見卷第7 至21、45
    、48至52頁），且為被告子○○、癸○○、壬○○所不爭執
    ，而被告庚○○、己○○、戊○○、辛○○、乙○○、甲○○、丁○○○受合法通知，均未於言詞辯論期日到場或提出
    書狀爭執，堪信為真。
五、本件兩造爭執者厥為：(1)系爭契約中買賣標的是否包括系爭
    房屋？(2)於本件，原告可否向契約當事人以外之被告庚○○
    等人為請求？經查：
  (一)被告壬○○部分：
    原告主張：系爭契約第15條約定原告如欲拆除房屋，被告壬○○同意無條件讓原告拆除，如未約定買賣房屋，怎會有此
    約定？另第16條約定中之「地上權」，即是在指「房屋」，
    故從上可知，買賣標的包括系爭房屋等語。被告壬○○則以
    ：「地上權」和「房屋」並非相同，系爭契約中買賣標的只
    有土地，並未包括系爭房屋等語置辯。查：
  1.系爭契約前言載明：立買賣契約人買主丙○○（甲方）賣主
    壬○○（乙方）關於乙方所有後開不動產賣予甲方…（見卷
    第48頁），於第16條之後，有關不動產標示則載明：土地坐
    落苗栗縣竹南鎮○○段中大埔小段178 地號權利範圍：1/48
    ，有關建物坐落位置、建號、權利範圍等部分皆為空白（見
    卷第51頁），由上可知，系爭契約之買賣標的應僅限於系爭
    土地權利範圍48分之1 ，而不包括系爭房屋，至為明確。
  2.系爭契約第15條約定「在竹南鎮大埔里3 鄰29號房屋隔壁壬○○之房屋，買主丙○○若欲拆除及辦理建物滅失登記，壬○○同意無條件讓丙○○拆除，並同意出具所必須之證件及
    印章讓丙○○辦理滅失登記」（見卷第51頁），然自上開約
    定觀之，無從推論出系爭房屋係買賣標的之意旨，況系爭房
    屋果確為買賣標的，原告於成為系爭房屋所有權人後本可自
    由決定拆除與否（事實上處分），又何必特別約定被告壬○○「同意」原告拆除？再者，系爭契約第16條約定「蕭萬居
    之地上權若欲辦理塗銷登記，壬○○同意出具辦理繼承及塗
    銷所需之文件、印章、證件無條件供丙○○辦理繼承及塗銷
    登記」（見卷第51頁），自文義以觀，「地上權」與「房屋
    」本即有極大之差異，且於土地登記實務上地上權確有所謂
    之「塗銷登記」，房屋（所有權）則否，足徵此處之地上權
    與一般所認知者並無二致。是原告前開主張，與文義、事理
    均有相違，並非可採。
  (二)被告庚○○、己○○、戊○○、辛○○、子○○、癸○○、
    乙○○、甲○○、丁○○○部分：
    按債權人基於債之關係，得向債務人請求給付，民法第199
    條第1 項規定明確，是債權人所得請求之對象為「債務人」
    ，此為債之相對性之具體展現。本件自買賣契約書觀之，契
    約當事人為原告及被告壬○○（見卷第48、51頁），原告基
    於系爭契約，竟向債務人以外之被告庚○○、己○○、戊○○、辛○○、子○○、癸○○、乙○○、甲○○、丁○○○
    為前開請求，依上說明，自屬無據。
六、綜上，系爭房屋並非系爭契約之買賣標的，原告對被告壬○○不能就系爭房屋有所請求，又被告庚○○等人並非系爭契
    約之當事人，原告亦無從對其等為請求。從而，原告基於系
    爭契約，請求被告應將其被繼承人蕭萬居所有之系爭房屋所
    有權權利範圍全部，辦理繼承登記後，移轉登記予原告，洵
    屬無據，應予駁回。
七、本件事證已臻明確，兩造其餘攻防方法及所提證據，業經審
    酌，核與本件判決結果無影響，爰不逐一論述，併此敘明。
八、據上論結，本件原告之訴為無理由，依民事訴訟法第436 條
    第2 項、第385 條第1 項前段、第78條，判決如主文。
中    華    民    國    95    年    5     月    9     日
                  苗栗簡易庭法  官  張 文 毓
以上正本係照原本作成。
如不服本判決，應於送達後20日內向本院提出上訴狀（須附繕本
）。
                            書記官  黎 東 成
中    華    民    國    95    年    5     月    9     日


司法院資訊處製作；財團法人民間司法改革基金會備份。
